臺灣桃園地方法院刑事判決
111年度訴字第183號
公  訴  人  臺灣桃園地方檢察署檢察官 
被      告  吳昭煌




            許文璋


上列被告因傷害等案件，經檢察官提起公訴（110 年度偵字第17
982 號），本院判決如下：
    主  文
丁○○犯傷害罪，處有期徒刑參月，如易科罰金，以新臺幣壹仟元
折算壹日。
甲○○犯傷害罪，處拘役伍拾日，如易科罰金，以新臺幣壹仟元折
算壹日。
    事  實
一、緣丁○○向甲○○商借身分證購買機車，然欠繳之機車燃料使用
    費、罰鍰均由甲○○代為墊付，甲○○與其妻乙○○於民國110 年
    1 月2 日12時45分許，在桃園市○○區○○街0 巷0 號旁巷內南
    崁市場與丁○○相遇，甲○○即趨前搭話，欲向丁○○索討上開費
    用，並質問丁○○是否故意躲避。詎丁○○心生不滿，竟基於公
    然侮辱、傷害之犯意，先以菲律賓語對甲○○辱罵：「幹你娘
    」，並對甲○○揮拳。甲○○不甘受襲，旋亦基於傷害之犯意，
    徒手反擊丁○○，2 人即發生扭打。丁○○承續前開公然侮辱、
    傷害之犯意及基於恐嚇危害安全之犯意，一邊與甲○○扭打至
    雙方倒地，一邊不斷以菲律賓語對甲○○辱罵、恫嚇：「幹你
    娘」、「我要殺了你」等語，使甲○○感到人格尊嚴遭受貶損
    且心生畏懼致生危害於安全。乙○○見狀上前欲將丁○○拉離甲○○身邊，亦遭丁○○揮打。嗣甲○○從地面上站起聲稱欲報警處
    理，雙方始停止鬥毆。丁○○之攻擊行為致甲○○受有臉部多處
    挫傷、頸部多處挫傷、右肩挫傷、牙齦損傷、雙手與雙膝多
    處擦挫傷；乙○○受有左側無名指開放性傷口併挫傷。丁○○則
    因甲○○之攻擊行為受有頭部挫傷、胸部與背部挫傷。
二、案經甲○○、乙○○、丁○○訴由桃園市政府警察局蘆竹分局報告
    臺灣桃園地方檢察署檢察官偵查起訴。
    理  由
壹、程序部分
　　檢察官、被告丁○○、甲○○於本院審理期間，對於本案相關具
    有傳聞性質之證據資料，均未爭執證據能力，本院審酌各該
    陳述作成時之情況，認為適當，均有證據能力。非供述證據
    部分，均依法定方式取得，並經本院於審理期日踐行合法之
    調查、辯論，且與待證事實間具有相當關聯性，均具證據能
    力而得採為判決之基礎。
貳、實體部分
一、認定事實所憑之依據及理由
　　訊據被告丁○○固供承有與被告甲○○扭打，並以菲律賓語說「
    幹你娘」等情，惟矢口否認有何傷害、恐嚇危害安全、公然
    侮辱犯行，辯稱：甲○○先動手，伊才罵他「幹你娘」，這只
    是口語，伊沒有要罵甲○○的意思，伊也沒有說「我要殺了你
    」，乙○○幫甲○○抓住伊，伊有掙扎，可能是這樣乙○○才受傷
    云云。被告甲○○供承有與被告丁○○扭打，惟矢口否認有何傷
    害犯行，辯稱：伊是為了保護自己和老婆而自衛云云。經查
    ：
  ㈠被告甲○○因本案衝突事件，受有臉部多處挫傷、頸部多處挫
    傷、右肩挫傷、牙齦損傷、雙手與雙膝多處擦挫傷；告訴人
    乙○○受有左側無名指開放性傷口併挫傷；被告丁○○則受有頭
    部挫傷、胸部與背部挫傷等情，有其等之敏盛綜合醫院診斷
    證明書、傷勢照片在卷可稽（見臺灣桃園地方檢察署110年
    度偵字第17982號卷【下稱偵字卷】第53、55、59、71頁）
    ，此部分之客觀事實，首堪認定。
　㈡證人即告訴人兼被告甲○○於警詢時證稱：之前丁○○請伊掛名
    幫他買機車使用，買完車後長達9 年都沒有去繳燃料費，都
    是伊處理，伊多次跟丁○○聯絡要處理機車的事情，但是他都
    躲起來沒有要處理，也沒有接伊電話。案發當時伊與乙○○在
    市場內餐廳吃午餐，離開時看到丁○○正坐在機車上準備騎車
    ，伊看到後就拍丁○○的肩膀問他：「可不可以處理我們之前
    的事情了」，對方轉頭看到伊，突然用菲律賓語對伊罵「幹
    你娘」，並對伊揮拳，伊為了擋他的拳頭，就與他發生扭打
    ，扭打過程中丁○○一直用菲律賓語罵「幹你娘」、喊「我要
    殺了你」，乙○○幫忙勸架時也被丁○○打到等語（見偵字卷第
    7-19頁）；於偵訊時稱：伊當時在路上看到丁○○，找他要談
    欠錢的事，結果他用菲律賓話罵伊髒話，還說要殺了伊，二
    人就打起來，跌倒在地，伊有打他，他也有打伊。當時伊老
    婆站在旁邊，丁○○有朝伊老婆揮一下，伊老婆就受傷了等語
    （見偵字卷第108頁）；於本院審理時證稱：丁○○是以前公
    司的同事，他拿伊身分證去買摩托車，沒有繳稅款，案發當
    天伊跟丁○○說你欠錢要還，他就用菲律賓話罵伊、恐嚇伊，
    還動手打伊。乙○○來擋丁○○不要打伊，丁○○就動手打乙○○等
    語（見本院111年度訴字第183號卷【下稱訴字卷】第171-17
    4頁），並提出交通部公路總局自行收納款項收據佐證（見
    偵字卷第61-67頁）。綜觀上開證詞，甲○○應訊時雖有或簡
    或繁之陳述，然就雙方衝突之緣由、案發當日其欲向被告丁○○追討款項，因而遭被告丁○○辱罵、毆打、恐嚇，其有出手
    反擊。乙○○於勸架過程亦遭被告丁○○攻擊之主要情節，各次
    證述內容尚屬一致，無何矛盾可指。
　㈢證人即告訴人乙○○於偵訊時證稱：伊和伊老公吃完午餐 ，在
    路上遇到丁○○，要談欠錢的事，他看起來很生氣，用 菲律
    賓話罵，並從摩托車下來，看起來要打人的樣子，接 著丁○○就和伊老公就打起來了，還有一起跌倒，他有打 伊老公臉
    ，還一直說「我要殺你」，伊會受傷是因為丁○○從地上站起
    來時，有伸手揮到伊等語（見偵字卷第108-109頁）；於審
    理時證稱：丁○○使用的摩托車是登記在甲○○名下，丁○○沒有
    繳摩托車的稅款。當時一直找丁○○，當天丁○○準備要騎他的
    摩托車，甲○○跟丁○○說「你在躲避嗎？我們已經找你幾天了
    ，因為你有欠我們錢。」，丁○○回頭突然用菲律賓話罵甲○○
    「幹你娘」，又講要殺甲○○。甲○○也有還擊、打回去。伊看
    到丁○○一直打，就一直叫他們不要打、幫忙勸架，伊要把丁○○從甲○○身上拉開，讓丁○○不要繼續打甲○○，伊拉丁○○時，
    丁○○轉過來動手打伊，伊才會受傷等語（見訴字卷第175-17
    9頁）。是依乙○○於偵、審之證詞，就被告丁○○不滿被告甲○○追討債務，因而辱罵、毆打、恐嚇被告甲○○，被告甲○○亦
    出手反擊，雙方因而互毆，其於勸架過程中亦遭被告丁○○攻
    擊等節，與甲○○上開證述之事發經過亦大致吻合。
　㈣反觀證人即告訴人兼被告丁○○於警詢時先稱：伊在南崁市場
    逛的時候，突然有人從後面不斷攻擊伊，伊就把他推倒，他
    的老婆就抓住伊的手，然後又再一次攻擊伊，打完後才知道
    是甲○○攻擊伊云云（見偵字卷第36-38頁），顯係指訴被告
    甲○○毫無緣由、全無交談即上前自其背後偷襲，此舉顯與常
    情有違，已難遽採。再者，上述內容與其於審理時所述：伊
    從市場出來準備坐摩托車的時候，甲○○從後面出現，講：「
    你在躲我嗎？」，然後打伊右頸，伊就倒下，2 人互毆打到
    地上云云（見訴字卷第180-182頁），情節前後不一，更難
    採信其說詞。況被告丁○○於警詢時亦不否認曾向甲○○借身分
    證買車，案發前有接到甲○○向其追討機車稅費之電話等節（
    見偵字卷第36-37頁）；於本院準備程序時更一度坦認其有
    罵甲○○「幹你娘」、有打甲○○等情（見訴字卷第145頁）；
    於本院審理時亦供承有以菲律賓語「幹你娘」罵甲○○一節（
    見訴字卷第182頁），適與甲○○、乙○○上開證述內容不謀而
    合，更可佐見甲○○、乙○○之指訴並非憑空捏造，相較於被告
    丁○○上開有瑕疵之說詞，甲○○、乙○○之證詞應與實情相符而
    為可信。被告丁○○於審理時所辯均係臨訟推諉卸責之詞，洵
    無足取。
　㈤正當防衛必須對於現在不法之侵害始得為之，侵害業已過去
    ，即無正當防衛可言。至彼此互毆，又必以一方初無傷人之
    行為，因排除對方不法之侵害而加以還擊，始得以正當防衛
    論。故侵害已過去後之報復行為，與無從分別何方為不法侵
    害之互毆行為，均不得主張防衛權。而被告甲○○於抵擋被告
    丁○○初始之出拳攻擊後，仍與被告丁○○持續扭打、互毆，雙
    方纏鬥直至倒地，業經本院認定如前，因被告甲○○與丁○○係
    互相、持續對彼此施以外力，為具有積極攻擊性、報復性之
    加害行為，客觀上並非單純對於現在不法之侵害為必要排除
    之反擊行為，亦無從分辨何方為不法侵害，自難認有適用正
    當防衛之餘地，被告甲○○辯稱其係自衛，主張適用正當防衛
    云云，亦無可採。
　㈥綜上，本案事證明確，被告丁○○、甲○○之犯行均堪認定，應
    依法論科。
二、論罪科刑
　㈠核被告丁○○所為，係犯刑法第277 條第1 項之傷害罪、第305
     條之恐嚇危害安全罪、第309 條第1 項之公然侮辱罪。
　㈡核被告甲○○所為，係犯刑法第277 條第1 項之傷害罪。
　㈢刑法上一行為而觸犯數罪名之想像競合犯存在之目的，在於
    避免對於同一不法要素予以過度評價，其所謂「同一行為」
    係指所實行者為完全或局部同一之行為而言。是就自然意義
    之數行為，得否評價為法律概念之一行為，應就客觀構成要
    件行為之重合情形、主觀意思活動之內容、所侵害之法益與
    行為間之關連性等要素，視個案情節依社會通念加以判斷，
    如具有行為局部之同一性，或其行為著手實行階段可認為同
    一者，得認與一行為觸犯數罪名之要件相侔，而依想像競合
    犯論擬。被告丁○○遭甲○○追討債務之際，辱罵、攻擊甲○○，
    雙方因而扭打、互毆，被告丁○○續於互毆期間對甲○○出言侮
    辱、恐嚇，亦有攻擊乙○○，業經審認如前。因被告丁○○係在
    同一地點及衝突情境中，於密接時間內實行上開諸舉，且各
    該犯罪行為相互交錯而有局部重疊，與另行起意之情形有別
    ，應認係同一行為侵害數法益，同時觸犯傷害罪、恐嚇危害
    安全罪、公然侮辱罪，依刑法第55條前段規定，從一重之傷
    害罪處斷。檢察官起訴意旨認為恐嚇危害安全罪部分為傷害
    罪吸收，尚有未洽，併予敘明。
　㈣爰以行為人之責任為基礎，審酌被告丁○○積欠被告甲○○債務
    ，理虧在前，猶不思理性溝通，率而傷害、辱罵、恐嚇被告
    甲○○，更波及無辜之告訴人乙○○，所為非是，自當譴責。被
    告甲○○不甘受襲而反擊，乃衍生成與被告丁○○互毆，行為亦
    非可取。兼衡被告丁○○、甲○○均否認犯行，亦未與對方調解
    、達成賠償之合意，態度均難謂良好，另考量被告丁○○、甲○○之素行、犯罪動機、於警詢時自陳之智識程度及家庭經濟
    狀況，以及被告丁○○、甲○○及告訴人乙○○受傷之程度等一切
    情狀，就被告丁○○、甲○○所為，分別量處如主文所示之刑，
    並諭知有期徒刑易科罰金、拘役易科罰金之折算標準，以資
    懲儆。
據上論斷，應依刑事訴訟法第299 條第1 項前段（依判決簡化原
則，僅記載程序法條），判決如主文。
本案經檢察官丙○○提起公訴，檢察官林穎慶到庭執行職務。　
中    華    民    國     111    年    11    月   24   日
                  刑事第十七庭  審判長法  官  張明道
                                      法  官  蕭淳尹
                                      法  官  林姿秀
以上正本證明與原本無異。
如不服本判決應於收受判決後20日內向本院提出上訴書狀，並應
敘述具體理由。其未敘述上訴理由者，應於上訴期間屆滿後20日
內向本院補提理由書(均須按他造當事人之人數附繕本)「切勿逕
送上級法院」。 
        　　　　　　　　　　　　　　　書記官　羅鎰祥　　
中　　華　　民　　國　　111 　年　　11　　月　　25　　日
附錄論罪科刑之法條：
中華民國刑法第227條
對於未滿十四歲之男女為性交者，處3年以上10年以下有期徒刑
。
對於未滿十四歲之男女為猥褻之行為者，處6月以上5年以下有期
徒刑。
對於十四歲以上未滿十六歲之男女為性交者，處7年以下有期徒
刑。
對於十四歲以上未滿十六歲之男女為猥褻之行為者，處3年以下
有期徒刑。
第1項、第3項之未遂犯罰之。
中華民國刑法第305條
以加害生命、身體、自由、名譽、財產之事恐嚇他人，致生危害
於安全者，處2年以下有期徒刑、拘役或9千元以下罰金。
中華民國刑法第309條
公然侮辱人者，處拘役或9千元以下罰金。
以強暴犯前項之罪者，處1年以下有期徒刑、拘役或1萬5千元以
下罰金。